臺灣新竹地方法院交通事件裁定　　　　 96年度交聲字第311號
異　議　人
即受處分人　甲○○
上列異議人即受處分人因違反道路交通管理處罰條例案件，對於
交通部公路總局嘉義區監理所中華民國96年6月7日所為之處分（
原處分案號：竹監裁字第裁70-E00000000號），聲明異議，本院
裁定如下：
    主  文
異議駁回。
    理  由
一、按汽車駕駛人，有下列情形之一者，處新臺幣（下同）1千8
    百元以上3千6百元以下罰鍰，並禁止其駕駛：六、領有輕型
    機器腳踏車駕駛執照，駕駛重型機器腳踏車。七、駕駛執照
    逾有效期間仍駕車，道路交通管理處罰條例第22條第1項第6
    款、第7款定有明文。次按違反道路交通管理事件行為人，
    未依規定自動繳納罰鍰，或未依規定到案聽候裁決，處罰機
    關應依基準表於通知單送達且逾越應到案期限60日之3個月
    內，逕行裁決之，違反道路交通管理事件統一裁罰基準及處
    理細則第44條第1項亦定有明文。
二、本件異議人即受處分人甲○○於96年2月6日晚上6時52分許
    ，騎乘車號KYW-998號重型機車，行經設有燈號管制之新竹
    市○○○路、金城二路交叉路口時，未遵守道路交通號誌之
    指示而紅燈右轉，經新竹市警察局第二分局埔頂派出所警員
    攔停掣單舉發，嗣警員返回派出所後經查詢公路電子閘門，
    發現受處分人未領有重型機車駕駛執照惟領有輕型機車駕駛
    執照，但輕型機車駕駛執照於92年10月16日逾期，執勤員警
    乃依違反道路交通管理處罰條例第22條第1項第6款持輕型機
    車駕照駕駛重型機車及第22條第1項第7款駕駛執照逾期補掣
    該2項交通違規，經將舉發違反道路交通管理事件通知單（
    下稱舉發單）送達至受處分人之車籍地即雲林縣北港鎮○○
    路70號，並於96年2月12日由其父親朱萬力代為簽收，受處
    分人未於96年3月8日應到案日期前向原處分機關提出申訴，
    原處分機關遂依道路交通管理處罰條例第85條第3項、第22
    條第1項第6款、第7款及違反道路交通管理事件統一裁罰基
    準及處理細則第44條第1項暨基準表之規定，於96年6月7日
    從重裁處受處分人罰鍰各3,600元，合計罰鍰7,200元。
三、受處分人聲明異議意旨略以：伊於96年2月6日，因紅燈右轉
    之違規行為，已接受警察訓誡及繳納罰金，然數日前卻接獲
    交通部公路總局嘉義區監理所嘉監裁字第裁70-E00000000號
    裁決書，以伊領有輕型機車駕照駕駛重型機車及駕駛執照逾
    有效期間仍駕車為由，處罰鍰新臺幣7,200元，而新竹市警
    察局明知伊現址為新竹市○○路506巷140之3號5樓之1，卻
    將罰單寄至雲林縣北港鎮○○路70號由伊父親代收，伊父未
    經心留意，而延遲申辯日期處以加重罰鍰7,200元，異議人
    不服，為此聲明異議，請求撤銷原處分云云。
四、經查：
  (一)受處分人之輕型機車駕駛執照已於92年10月16日逾期，仍於
    96年2月6日晚上6時52分許，持該逾期之駕駛執照騎乘車號
    KYW-998號重型機車之事實，為受處分人所是認無誤，並有
    新竹市警察局第二分局96年7月11日竹市警二分五字第09600
    14410號函、法院依公路監理電子閘門查詢之機車駕駛人資
    料、車號KYW-998號機車車籍資料在卷可考，故受處分人領
    有輕型機器腳踏車駕駛執照駕駛重型機器腳踏車，暨駕駛執
    照逾有效期間仍駕車之行為，洵堪認定。
  (二)次按道路交通管理事件統一裁罰基準及處理細則第5條規定
    ，處理違反道路交通管理事件，有關文書送達之程序，依行
    政程序法之規定；而送達，於應受送達人之住居所、事務所
    或營業所為之；於應送達處所不獲會晤應受送達人時，得將
    文書付與有辨別事理能力之同居人、受僱人或應送達處所之
    接收郵件人員，行政程序法第72條第1項、第73條第1項分別
    定有明文。查，本件舉發單位即新竹市警察局第二分局於96
    年2月6日記明車號及查明車主姓名、住址後，掣單逕行舉發
    ，舉發時間係在96年2月6日之違規行為成立之日起3個月內
    ，堪認原舉發單位已依法完成舉發，惟因受處分人業已變更
    住所，卻未依道路交通安全規則第23條第1項「汽車車身式
    樣、輪胎隻數或尺寸、燃料種類、座位、噸位、引擎、車架
    、車身、頭燈等設備或使用性質、顏色、汽車所有人名稱、
    地址等如有變更，均應向公路監理機關辦理登記」之規定，
    向公路監理機關辦理申報變更登記，致該處分書無法向受處
    分人之新址送達，而送交郵政機關以掛號郵寄方式，投遞至
    受處分人之車籍地即雲林縣北港鎮○○路70號，並於96年2
    月12日由其父親朱萬力代為簽收，此有新竹市警察局送達證
    書影本1紙在卷足憑，揆諸上開規定，本件舉發單之送達已
    生合法送達之效力，受處分人如因其未依規定辦理車籍地址
    變更，致生漏收通知單之不利事由，應歸責於其本身，對於
    通知單已生合法送達之效力自不生影響。
  (三)又行政程序法第78條第1項第1款復規定：「當事人應為送達
    之處所不明者，行政機關得依聲請，准為公示送達」。惟所
    謂「應受送達之處所不明」，須已用盡相當之方法探查，仍
    不知其應為送達之處所者，始足當之。而「不明」之事實，
    則應由聲請公示送達之人負舉證責任，並由法院依具體事實
    判斷（最高法院82年臺上字第272號判例參照）。又行政程
    序法第78條第3項雖規定：「當事人變更其送達之處所而不
    向行政機關陳明，致有第1項之情形者，行政機關得依職權
    命為公示送達」，然依此規定為公示送達者，仍須具備下列
    三項要件：１當事人有變更其送達處所之情形；２當事人未
    向行政機關陳明；３致生同條第1項第1款「應為送達之處所
    不明」之結果。因之，若當事人「未陳明送達處所變更」，
    但尚未致生「應為送達處所不明」之結果者，行政機關即不
    得以當事人變更其送達處所而未向行政機關陳明為由，逕依
    行政程序法第78條第3項之規定，對當事人為公示送達。本
    件舉發單送達車籍地之雲林縣北港鎮○○路70號，並由受處
    分人之父親朱萬力代為簽收，即難謂有「應為送達處所不明
    」而應公示送達之情事，併予說明。
  (四)末查持輕型機車駕照駕駛重型機車及駕駛執照逾期之違規行
    為，於期限內繳納或到案應候裁決者，處罰鍰1,800元，逾
    越應到案期限30日內，繳納罰鍰或到案應候裁決者，處罰鍰
    2,400元，逾越應到案期限30日內以上60日以內，繳納罰鍰
    或到案應候裁決者，處罰鍰3,000元，逾越應到案期限60日
    以上繳納罰鍰或逕行裁決處罰者，處罰鍰3,600元，違反道
    路交通管理事件統一裁罰基準表定有明文。經查，受處分人
    既有如上所述持輕型機車駕照駕駛重型機車、駕駛執照逾期
    之違規行為，且舉發單已合法送達於其居所，復有逾越應到
    案期限60日以上情形，是原處分機關依首揭規定裁處受處分
    人各罰鍰3,600元，並扣繳其駕駛執照，於法並無不合，受
    處分人聲明異議，為無理由，應予駁回。
據上論斷，應依道路交通案件處理辦法第19條，裁定如主文。
中　　華　　民　　國　　96　　年　　12　　月　　26　　日
                  交通法庭法  官  吳靜怡
以上正本證明與原本無異。
如不服本裁定，應於送達後5日內，向本院提出抗告狀。
中　　華　　民　　國　　96　　年　　12　　月　　26　　日
                          書記官  馮玉玲
